【裁判字號】    92,訴,1674
【裁判日期】    920910
【裁判案由】    妨害風化等
【裁判全文】
臺灣臺中地方法院刑事判決                        九十二年度訴字第一六七四號
    公  訴  人  臺灣臺中地方法院檢察署檢察官
    被      告  乙○○
                丙○○
右列被告因妨害風化等案件，經檢察官提起公訴（九十一年度偵字第一九三一八號）
，本院判決如左：
    主  文
乙○○共同以意圖使女子與他人為性交之行為，而媒介以營利為常業，累犯，處有期
徒刑壹年貳月。
丙○○共同以意圖使女子與他人為性交之行為，而媒介以營利為常業，處有期徒刑壹
年陸月。扣案之現金收入表參張均沒收。
    事  實
一、乙○○曾於民國八十年間因懲治盜匪條例等案件，經臺灣高等法院臺南分院判處
    有期徒刑八年六月，並由最高法院於八十一年四月九日駁回上訴而確定，於八十
    八年十一月二十一日執行完畢，猶不知悔改，與綽號「阿三」之不詳姓名年籍之
    成年男子及甲○○（另行通緝，俟到案後另行審結）均明知大陸地區人民，非經
    台灣地區主管機關之許可，不得入境台灣地區，仍經由綽號「阿三」之成年男子
    及甲○○之介紹，知悉如以假結婚之方式，使大陸地區女子進入台灣地區從事性
    交易，前三個月每月可從中賺取新台幣（下同）三萬元之代價，後三個月每月則
    可賺取一萬五千元之代價，乙○○竟因失業缺錢而與綽號「阿三」及甲○○共同
    基於使大陸地區女子非法入境台灣地區從事性交易，並藉此營利為常業之犯意聯
    絡，由乙○○充當人頭丈夫，在無結婚真意之情況下，由甲○○安排乙○○搭機
    前往中國大陸湖南省衡陽市，於九十一年四月十九日，與亦無結婚意思之大陸女
    子彭娟，在湖南省衡陽市民政局辦理假結婚登記手續，待取得結婚證書後，乙○○即先行返回台灣，並與綽號「阿三」、甲○○共同基於使公務員登載不實文書
    及據以行使之概括犯意聯絡，先由乙○○於九十一年五月三十一日，持該大陸地
    區所核發之結婚證書，向台中市北區戶政事務所申請結婚登記，使不知情之承辦
    人員，將其與彭娟假結婚之事項，登載於職務上所掌管之戶籍登記簿上，並據以
    核發記載彭娟為其配偶之戶籍謄本予乙○○，足以生損害於戶政管理之正確性。
    待辦妥結婚登記完竣，乙○○於取得載有前開不實事項之戶籍謄本後，隨即於九
    十一年六月十二日持以向台中市警察局第二分局，填具「大陸地區人民進入台灣
    地區保證書」以辦理大陸女子彭娟進入台灣地區之保證責任，使不知情之承辦警
    員在其職務上所掌保證書「對保或證明機關（構）簽註意見欄」上，對此不實之
    配偶資料記載予以核章簽註，足以生損害於警察機關對大陸地區人民進入台灣地
    區相關保證責任之正確性。其後乙○○又持該載有不實事項之戶籍謄本及大陸地
    區人民進入台灣地區保證書，於翌日即九十一年六月十三日委由不知情之世界旅
    行社股份有限公司職員柳兆蘭持以向內政部警政署入出境管理局以「配偶探親」
    之名義，填載大陸地區人民進入台灣地區旅行證申請書，據以向內政部警政署入
    出境管理局申請大陸女子彭娟以配偶身分來台探親，致使內政部警政署入出境管
    理局承辦業務之該管公務員於其職務上所掌之九十一年入出字第三三六一０九三
    六號中華民國地區旅行證之公文書，登載探親之不實事項後，據以核發入出境許
    可及中華民國旅行證予大陸女子彭娟，彭娟即於九十一年七月二十七日持前開不
    實登載之旅行證、入境許可等資料，向桃園中正機場之驗關人員提出行使，藉此
    非法之方式，順利入境台灣地區，足以生損害於入出境管理局對於入出境管理之
    正確性。彭娟入境台灣地區，由乙○○接機並被安排住在台中市○○區○○街四
    八號六樓之三等候應召，隨後，彭娟便自九十一年七月二十九日起，經由甲○○
    等人之安排，在台中市內不特定之地點，與不特定男客以每次二千元之代價從事
    性交易，共賣淫五次。
二、丙○○亦明知大陸地區人民，非經台灣地區主管機關之許可，不得入境台灣地區
    ，而以不詳方式知悉如以假結婚之方式，使大陸地區女子進入台灣地區從事性交
    易，每月可從中賺取三萬元之人頭丈夫代價，竟與甲○○（另行通緝，俟到案後
    另行審結）共同基於使大陸地區女子非法入境台灣地區從事性交易，並藉此營利
    為常業之犯意聯絡，由丙○○充當人頭丈夫，在無結婚真意之情況下，由丙○○
    於九十年十一月十八日搭機前往中國大陸湖南省，再經由甲○○之安排，於九十
    年十二月三日，與亦無結婚意思之大陸女子蔣倩，在湖南省衡陽市政府民政廳辦
    理假結婚登記手續，待取得結婚證書後，丙○○即先行於九十年十二月十六日返
    回台灣，並與甲○○共同基於使公務員登載不實文書及據以行使之概括犯意聯絡
    ，先由丙○○於九十一年一月三日，持該大陸地區所核發之結婚證書，向台北縣
    中和市戶政事務所申請結婚登記，使不知情之承辦人員，將其與蔣倩假結婚之事
    項，登載於職務上所掌管之戶籍登記簿上，並據以核發記載蔣倩為其配偶之戶籍
    謄本予丙○○，足以生損害於戶政管理之正確性。待辦妥結婚登記完竣，丙○○
    於取得載有前開不實事項之戶籍謄本後，於九十一年三月十二日持以向台北縣警
    察局中和分局員山出所，填具「大陸地區人民進入台灣地區保證書」以辦理大陸
    女子蔣倩進入台灣地區之保證責任，使不知情之承辦警員在其職務上所掌之保證
    書「對保或證明機關（構）簽註意見欄」上，對此不實之配偶資料記載予以核章
    簽註，足以生損害於警察機關對大陸地區人民進入台灣地區相關保證責任之正確
    性。其後丙○○又持該載有不實事項之戶籍謄本及大陸地區人民進入台灣地區保
    證書，於翌日即九十一年三月十三日委由不知情之世界旅行社有限公司職員柳兆
    蘭持以向內政部警政署入出境管理局以「配偶探親」之名義，填載大陸地區人民
    進入台灣地區旅行證申請書，據以向內政部警政署入出境管理局申請大陸女子蔣
    倩以配偶身分來台探親，致使內政部警政署入出境管理局承辦業務之該管公務員
    於其職務上所掌之九十一年入出字第三三六０五三三五號中華民國地區旅行證之
    公文書，登載探親之不實事項後，據以核發入出境許可及中華民國旅行證予大陸
    女子蔣倩，蔣倩於九十一年四月六日持前開不實登載之旅行證、入境許可等資料
    ，向桃園中正機場之驗關人員提出行使，藉此非法之方式，順利入境台灣地區，
    足以生損害於入出境管理局對於入出境管理之正確性。蔣倩入境台灣地區後，即
    由丙○○接機並交由甲○○安排應召事宜，隨後，蔣倩便自九十一年四月十一日
    起，在甲○○之安排下，在台中市內不特定之飯店、賓館及汽車旅館，與不特定
    男客以每次二千元之代價從事性交易，並共賣淫約四、五百次之多。
三、嗣因彭娟不堪賣淫之苦，於九十一年八月一日二十二時許向台中市警察局第四分
    局黎明派出所報案而查知上情，經警再循線至臺中市○○路○段三七三號四樓之
    六查獲蔣倩，並扣得蔣倩從事性交易之現金收入表三張。
四、案經臺中市警察局第四分局報請臺灣臺中地方法院檢察署檢察官偵查起訴。
    理  由
一、被告乙○○部分
    右開犯罪事實，業據被告乙○○於警、偵訊及本院審理時均坦承不諱，核與大陸
    女子彭娟於警、偵訊中證述之情節相符，復有彭娟之出入境紀錄資料報表、大陸
    地區衡陽市民政局結婚登記證、大陸地區人民進入臺灣地區旅行證申請書、委託
    書、認識過程報告書、中華民國臺灣地區旅行證、戶籍謄本、本院九十一年度中
    秩字第五七０號裁定（以上均影本）等在卷可稽，被告乙○○上開犯行洵堪認定
    。
二、被告丙○○部分
    訊據被告丙○○矢口否認上情，辯稱：伊不認識甲○○，伊與蔣倩是真結婚，不
    知蔣倩台來的目的是要賣淫，伊亦不認識張文吉，而與蔣倩之認識過程報告書是
    一自稱為海基會的人說蔣倩無法來台，約伊在台中市○○路的麥當勞見面而填寫
    的，包括婚姻屬實切結書、證明書等，寫完後伊交給他後伊就回台北，他說要寫
    報告書等蔣倩才有辦法來台云云。惟查：
  １、大陸女子蔣倩於警、偵訊時均證稱：我是以假結婚的名義到台灣實行賣淫之目
    的，從九十一年四月十一日開始賣淫，因為甲○○慫恿我到台灣賣淫，我為了要
    到台灣賣淫所以才與在台配偶丙○○假結婚，由甲○○安排結婚之事，並由他介
    紹與丙○○結婚，而丙○○與我第一天見面就去辦結婚了，而且他也知道我來台
    是要賣淫，是甲○○跟丙○○說與我結婚之後，送我到台灣賣淫，也是我親耳聽
    到的。大陸女子龍春娥於二○○二年十二月一日，到我大陸住家找我到台灣台中
    賣淫打工，並於同年月二日帶我與甲○○見面，並談論到台灣賣淫條件，其條件
    內容如下：每次賣淫可得新台幣一千元，還甲○○新台幣二十萬元，及負擔每個
    月三萬元的老公費，與在台每個月八千元房租，每日十二小時二千五百元，加班
    每小時一百元車錢，我答應甲○○的條件，甲○○隔日十二月三日即安排龍春娥
    帶我與假老公丙○○到湖南省衡陽市民政局辦理結婚登記。並由甲○○幫我辦理
    來台手續等語（參九十一年八月十九日第一次警訊筆錄，附於九十一年度偵字第
    一九三一八號卷第二十一頁背面至第二十二頁；九十一年八月十九日第二次警訊
    筆錄，附於九十一年度偵字第一九三一八號卷第二十三頁背面至第二十四頁；九
    十一年十月三十日偵訊筆錄，附於九十一年度偵字第一九三一八號卷第六十頁至
    第六十一頁；九十一年十一月五日警訊筆錄，附於九十一年度偵字第一九三一八
    號卷第六十七頁背面），已迭次明確證稱其與被告丙○○之結婚係假結婚，且被
    告丙○○亦明知其以假結婚來台之目的是為賣淫。
  ２、被告丙○○雖以上詞置辯，惟查，就被告丙○○所稱其與蔣倩之認識及結婚過
    程為：伊一人獨自到大陸湖南地區旅遊而認識蔣倩，並無介紹人或經紀人，二人
    經交往二十幾天後決定結婚，在大陸及台灣地區均有宴客，在台灣是於九十一年
    四月初在台中繼光街成功路宴請賓客見證結婚，蔣倩來台後有與伊同住約一個多
    月，後來她就租在台中市○○路○段三七三號四樓之六，伊不知道她在賣淫等語
    。而查，此與上開蔣倩所證大相逕庭，且被告丙○○所述在無人介紹之情形下，
    即在旅遊期間與素不相識之大陸女子結婚，亦與常理有違，且蔣倩證稱在大陸地
    區並無宴客，亦與被告丙○○所述不符，且一般結婚宴客均至少數桌以上，惟被
    告丙○○則自承在台灣宴客僅有請一桌，共六、七人，且是自己之親人，而地點
    是在台中市○○街○○路，此與證人即被告丙○○之姊劉月玲於警訊所證：丙○○是回到台灣時補請客，我姊姊劉月琴、姐夫、母親謝綢妹都在，是在板橋市崇
    萱百貨公司茶樓，席開一桌共約六、七人在場，宴客時沒有拍照，而我結婚當時
    是席開七十桌，我家共有我姐姐劉月琴、弟弟丙○○及我三個兄弟姐妹等語，就
    地點而言已有不符，且被告丙○○既是家中獨子，娶妻應是家中大事，惟卻僅請
    客一桌，此相較於劉月玲結婚時所請之七十桌，顯然不成比例，此項宴客應係混
    淆視聽之用，自不足為有利被告丙○○之認定。再者，蔣倩自承其於九十一年四
    月十一日起即開始賣淫，此亦有其從事性交易之現金收入表三張附卷可參，亦即
    蔣倩自入境台灣後之第六日起即開始賣淫，且迄其被查獲時止，時間約四、五個
    月，惟賣淫次數則有四、五百餘次之多，則被告丙○○竟謂不知蔣倩賣淫之事，
    顯屬無稽。再查，被告丙○○供稱：與蔣倩之認識過程報告書是一自稱為海基會
    的人說蔣倩無法來台，約我在台中市○○路的麥當勞見面而填寫的，包括婚姻屬
    實切結書、證明書等，寫完後我交給他我就回台北，他說要寫報告書等蔣倩才有
    辦法來台云云。惟查：被告既自承伊並不認識張文吉，惟卻可任意聽信張文吉所
    言，並照其所言而書寫認識過程報告書、婚姻屬實切結書及證明書等，且地點亦
    非在入出境管理局，而係在台中市○○路之麥當勞內，此顯悖於常理，並參諸蔣
    倩與前開大陸女子彭娟二人申請入境之資料，其介紹人均為張文吉，且均是委由
    世界旅行社有限公司職員柳兆蘭代為申辦，更可認定被告丙○○所辯應係卸責之
    詞而無足採。
  ３、被告丙○○雖另辯稱其當時在去大陸之前是在安妮卡拉ＯＫ店做廚師，每月收
    入最少六萬元，而從大陸回來後就在中央信託局工作，沒有固定的底薪，二個月
    的薪水約四到五萬元左右云云，惟經請其提出上開工作證明，被告則均未能提出
    ，空言所辯已難採信，且按刑法上所謂常業犯，指反覆以同種類行為為目的之社
    會活動之職業性犯罪而言，至於犯罪所得之多寡，是否恃此犯罪為唯一之謀生職
    業，則非所問，縱令兼有其他職業，仍無礙於常業犯罪之成立，最高法院八十五
    年台上字第五一○號著有判例可資參照。又刑法上之常業犯，祇須有賴某種犯罪
    為生活，而有事實上之表現為已足，不以犯罪時間之長短為標準，亦不以專賴該
    犯罪為唯一生活依憑之必要，縱令尚有其他職業，仍無礙於常業犯之成立（最高
    法院八十八年度台上字第二九一六號判決參照）。本件依扣案之現金收入表可知
    ，蔣倩自九十一年四月十一日起即開始賣淫，迄九十一年七月二十八日止，時間
    不到四個月，惟所累計之收入扣除開支，金額亦有數十萬元，而賣淫次數更高達
    四、五百餘次之多，顯然被告丙○○與共犯甲○○係以此為常業無訛，被告丙○○所辯亦不足為有利其之認定。
  ４、此外復有蔣倩之出入境紀錄資料報表、大陸地區衡陽市民政局結婚登記證、大
    陸地區人民進入臺灣地區旅行證申請書、認識過程報告書、婚姻屬實切結書、中
    華民國臺灣地區旅行證、戶籍謄本、流動人口登記聯單等附卷可稽，被告丙○○
    之犯行亦堪認定。
三、按臺灣地區與大陸地區人民關係條例第七十九條第一項處罰違反同條例第十五條
    第一款所定使大陸地區人民非法進入臺灣地區罪，凡非經合法手續進入者皆包含
    之，自不以偷渡進入為限，最高法院九十年度台上字第三一八０號著有判決足參
    。本件被告乙○○、丙○○(1)隱瞞「假結婚真賣淫」之真相，利用假結婚之方式
    ，使大陸女子得以探親之名義入境台灣地區，雖形式上合法，惟實際上卻以非法
    之手段即法律上無法承認其婚姻效力之「假結婚」作為掩護，核被告二人此部分
    所為，係違反臺灣地區與大陸地區人民關係條例第十五條第一款之規定，應依臺
    灣地區與大陸地區人民關係條例第七十九條第一項之規定論處（參見最高法院九
    十一年度台上字第六九三七號、九十二年度台上字第四十號判決意旨亦認藉假結
    婚之方式引進大陸女子，應論處台灣地區與大陸地區人民關係條例第七十九條第
    一項規定之罪名）。又(2)以結婚之名義，使不知情之戶政機關登載於業務上所掌
    之公文書，並據以核發戶籍謄本，足以生損害於戶籍機關對戶籍管理之正確性；
    (3)復持該戶籍謄本至警察機關填具「大陸地區人民進入台灣地區保證書」，使不
    知情之承辦警員於其職務上所掌之保證書之「對保或證明機關（構）簽註意見欄
    」上，就此不實之配偶資料記載加以核章簽註，足以生損害於警察機關對大陸地
    區人民進入台灣地區相關保證責任之正確性；(4)其後被告二人又委託不知情之世
    界旅行社有限公司職員柳兆蘭持該載有不實事項之戶籍謄本及大陸地區人民進入
    台灣地區保證書，持以向內政部警政署入出境管理局以「配偶探親」之名義，填
    載大陸地區人民進入台灣地區旅行證申請書，據以向內政部警政署入出境管理局
    申請大陸女子彭娟、蔣倩以配偶身分來台探親，使內政部警政署入出境管理局於
    職務上所掌之旅行證上為探親之不實登載，並據以核發入境許可及旅行證，使彭
    娟、蔣倩得以持該入境許可證及旅行證入境台灣地區，足以生損害於入出境管理
    局對大陸人民入出境管理之正確性，核前開(2)(3)(4)所為，均係犯刑法第二百十四
    條之使公務員登載不實文書罪及同法第二百十六條、第二百十四條行使使公務員
    登載不實文書罪，其二人利用不知情之柳兆蘭向入出境管理局提出申請，為間接
    正犯。(5)又查被告乙○○、丙○○二人雖未參與大陸女子彭娟、蔣倩二人接客賣
    淫之媒介、亦未負責接送，但其二人明知大陸女子彭娟、蔣倩來台之目的旨在賣
    淫，卻冒充人頭丈夫，並分擔辦理結婚登記及申請彭娟、蔣倩二人入境台灣地區
    之手續，藉由大陸女子彭娟、蔣倩反覆之接客賣淫行為，復得按月獲取三萬元之
    代價（實際上是否領取則非所問），可見被告二人確有參與媒介大陸女子從事性
    交易，並以之為生計來源而以之為業之不法犯意，核其二人此部分係犯刑法第二
    百三十一條第二項之意圖使女子與他人為性交之行為，而媒介以營利為常業罪。
    其二人明知為不實事項，而使公務員登載於職務上所掌公文書之低度行為為行使
    之高度行為所吸收，不另論罪。被告乙○○前開所犯與甲○○、綽號「阿三」彼
    此之間，及被告丙○○所犯與甲○○彼此之間，均有犯意聯絡及行為分擔，均為
    共同正犯。被告二人前後使從事戶政、警察機關、入出境管理局之公務人員，在
    其等職務上所掌公文書為不實之登載後據以行使，其犯罪時間緊接，手段同一，
    所觸犯犯罪構成要件相同之罪名，顯係基於概括犯意而反覆為之，為連續犯，應
    依刑法第五十六條之規定，論以行使使公務員登載文書一罪。其二人所為前開刑
    法第二百三十一條第二項意圖使女子與他人為性交之行為，而媒介以營利為常業
    罪及使大陸地區人民非法入境罪、連續行使使公務員登載不實文書罪間，互有方
    法、結果之牽連關係，為牽連犯之裁判上一罪，應依刑法第五十五條之規定，從
    一重之刑法第二百三十一條第二項意圖使女子與他人為性交之行為，而媒介以營
    利為常業罪處斷。公訴人就前開(1)使大陸地區人民非法入境罪、(2)行使不實登載
    之戶籍資料、(3)使不知情之警察為不實登載及行使該登載不實文書罪等部分固未
    經起訴，但各該部分與公訴人業經起訴部分，既分別有連續犯及牽連犯之裁判上
    一罪關係，自仍為起訴效力所及，本院仍得一併加以審理，併此敘明。又被告乙○○曾於八十年間因懲治盜匪條例等案件，經臺灣高等法院臺南分院判處有期徒
    刑八年六月，並由最高法院於八十一年四月九日駁回上訴而確定，於八十八年十
    一月二十一日執行完畢，此有臺灣臺中地方法院檢察署刑案資料查註紀錄表一份
    附卷可稽，其於前案執行完畢後，五年內再犯本件有期徒刑以上之罪，係屬累犯
    ，應依刑法第四十七條規定遞加重其刑。爰審酌被告乙○○犯後能坦承犯行，而
    彭娟來台賣淫之時間不長、次數不多，惟其前已有前科，又不思戒慎從事，並依
    尋正道謀利，另被告丙○○犯後則仍未能坦認犯行，且因一己之貪念，為圖不法
    利益，竟以假結婚、真賣淫之方式，媒介大陸女子來台賣淫資以營利，造成社會
    風氣之敗壞，其行可議等一切情狀，分別量處如主文所示之刑，以資懲儆。扣案
    之現金收入表三張，應為被告丙○○或共犯甲○○所有，供媒介蔣倩賣淫所用之
    物，爰依刑法第三十八條第一項第二款諭知沒收。
據上論斷，應依刑事訴訟法第二百九十九條第一項前段，臺灣地區與大陸地區人民關
係條例第十五條第一款、第七十九條第一項，刑法第十一條前段、第二十八條、第二
百三十一條第二項、第二百十六條、第二百十四條、第五十五條、第四十七條、第三
十八條第一項第二款，罰金罰鍰提高標準條例第一條前段，判決如主文。
中    華      民      國      九十二      年      九      月    十    日
                                臺灣臺中地方法院刑事第一庭
                                    法  官  郭  瑞  祥
右正本證明與原本無異。
如不服本判決，應於判決送達後十日內向本院提出上訴狀，上訴於臺灣高等法院臺中
分院( 須附繕本 )。
                                          書記官
中    華    民    國      九十二      年       九      月     十    日
附錄論罪科刑法條：
中華民國刑法第二百一十六條
 (行使偽造變造或登載不實之文書罪)
行使第二百十條至第二百十五條之文書者，依偽造、變造文書或登載不實事項或使登
載不實事項之規定處斷。
刑法第二百十四條：明知為不實之事項，而使公務員登載於職務上所掌之公文書，足
以損害於公眾或他人者，處三年以下有期徒刑、拘役或五百元以下罰金。
刑法第二百三十一條：意圖使男女與他人為性交或猥褻之行為，而引誘、容留或媒介
以營利者，處五年以下有期徒刑，得併科十萬元以下罰金。以詐術犯之者，亦同。
以犯前項之罪為常業者，處一年以上七年以下有期徒刑，得併科三十萬元以下罰金。
臺灣地區與大陸地區人民關係條例第十五條
左列行為不得為之：
一  使大陸地區人民非法進入臺灣地區。
二  招攬臺灣地區人民未經許可使之進入大陸地區。
三  使大陸地區人民在臺灣地區從事未經許可或與許可目的不符之活動。
四  僱用或留用大陸地區人民在臺灣地區從事未經許可或與許可範圍不符之工作。
五  居間介紹他人為前款之行為。
同條例第七十九條
違反第十五條第一款規定者，處五年以下有期徒刑、拘役或科或併科新台幣五十萬元
以下罰金。
以犯前項之罪為常業者，處一年以上七年以下有期徒刑，得併科新台幣一百萬元以下
罰金。
第一項之未遂犯罰之。


司法院資訊處製作；財團法人民間司法改革基金會備份。
